【裁判字號】    90,訴,142
【裁判日期】    900731
【裁判案由】    公共危險
【裁判全文】
臺灣臺東地方法院刑事判決                            九十年度訴字第一四二號
    公  訴  人  臺灣臺東地方法院檢察署檢察官
    被      告  甲○○
右列被告因公共危險案件，經檢察官提起公訴（九十年度偵字第九三九號），本院判
決如左：
    主  文
甲○○放火燒燬現供人使用之住宅，未遂，處有期徒刑貳年，緩刑肆年。
    事  實
一、甲○○於民國（下同）九十年五月十八日凌晨四時許，在其住宅即臺東縣成功鎮
    ○○路二八號，酒後因教養同居人嚴春妹所生之兒童林慧○，與嚴春妹發生爭吵
    後，竟基於放火燒燬現供人使用住宅之犯意，著手將汽油桶內之汽油潑灑於屋內
    客廳，並以打火機點燃，藉火力傳導於前開住宅以燃燒，嗣甲○○見已生燃燒，
    為避免燒及乙○○母女，乃叫乙○○趕快抱林慧○離開火場，並本於中止之意思
    ，在消防隊尚未到達前，即以滅火器將火熄滅，防止火勢延燒，使上開住宅未喪
    失其效用。
二、案經臺東縣警察局成功分局報請臺灣臺東地方法院檢察署檢察官偵查起訴。
    理  由
一、訊據被告甲○○對於上開時、地放火之犯行矢口否認，辯稱：伊因酒後，不知火
    災如何而起，可能是煙蒂燒到棉被線云云。經查：被告放火燒燬上開住宅之犯行
    ，業據證人乙○○於警訊中證述：「... 他（指被告）就跑到外面拿一桶汽油回
    客廳，灑在客廳四周... 沒想到他就拿打火機，往地下有汽油的地方點火，他點
    了好幾次都沒點著，大概第五次，就突然點著了，碰了一聲整個客廳都著火了
    ... 」、於偵查中證稱：「當時我與被告發生口角，我一直罵他，他很生氣，他
    就拿一桶汽油到客廳，灑在客廳地板上，並拿起打火機，點了好幾次才點燃...
    」、於本院訊問時證述：「（被告有無將汽油倒在客廳要點火？）有」等語（分
    別見警訊卷第五頁背面；偵查卷第十四頁、第二十四頁之訪談錄音及譯文；本院
    九十年七月十日訊問筆錄），核與證人林慧○於警訊中證述：「（爸爸（指被告
    ）那天有沒有喝酒）有」、「爸爸（罵我，爸爸灑汽油在客廳上，爸爸點的火」
    、於本院訊問時證述：「（妳有沒有看見爸爸拿汽油桶潑汽油？）有」、「（有
    沒有看見爸爸把汽油桶打開？）有」、「（爸爸把汽油桶打開之後做什麼？）把
    汽油灑在地上拿打火機點」、「（爸爸、媽媽吵架時，媽媽抱妳時，妳有沒有睡
    覺？）沒有，我眼睛有張開，聽他們在吵架」等語（分別見警訊卷第七頁背面、
    九十年七月十七日本院訊問筆錄）；證人李侯慶即臺東縣警察局成功分局處理本
    案之警員證述之情節相符（見偵查卷第二十一頁）。另參諸本件火災現場經臺東
    縣消防局勘查鑑定結果，認起火原因以人為縱火引燃之可能性最大，有該局火災
    原因調查報告表一份附卷可案，此外復有訪談錄音帶、譯文、火災現場圖等件在
    卷可稽，且有打火機及汽油桶各一個扣案可資佐證。是被告有事實欄所載之犯行
    應堪認定。至證人乙○○嗣後於本院訊問時證述：未親見被告拿汽油、潑灑汽油
    、點燃打火機等情，顯係嗣後袒護被告之詞，不足採信。是本件事證明確，被告
    犯行洵堪認定。
二、核被告所為係犯刑法第一百七十三條第三項、第一項放火燒燬現供人使用之住宅
    未遂罪。被告雖已著手放火燒燬現供人使用住宅行為之實行，即因己意中止，以
    滅火器將火熄滅，而未生燒燬之結果，依刑法第二十五條第一項規定為未遂犯，
    應依同法第二十七條規定，得減輕其刑至三分之二。被告因一時衝動，致有上開
    犯行，惟念事後及時補救等情，認雖宣告法定最低本刑，猶嫌過重，爰依刑法第
    五十九條之規定，減輕其刑。爰審酌被告僅因與同居人乙○○吵架，即持打火機
    放火燒燬現供人使用之上開住宅，對於他人之生命、身體、財產及公共安全之危
    害甚鉅，惟斟酌及時告誡乙○○及林慧○母女離開火場，並熄滅火災，足認其已
    有悔意，及考量被告品行、犯罪之動機、目的、手段、所生之危害、其他一切情
    狀，量處如主文所示之刑，以資懲儆。被告前未曾受有期徒刑以上刑之宣告，因
    一時失慮，偶罹刑典，經此刑之宣告後，應知警惕而無再犯之虞，本院因認暫不
    執行其刑為當，予以宣告緩刑，用啟自新。扣案之汽油桶一個，為乙○○所有，
    係用以裝載所騎機車之汽油；又扣案之打火機一個，係被告放火後，另從汽車上
    所取下，並非原用以供犯罪所用之打火機，分別業據乙○○證述；被告供述在卷
    ，爰均不另為沒收之諭知。
據上論斷，應依刑事訴訟法第二百九十九條第一項前段，刑法第一百七十三條第三項
、第一項、第二十七條、第五十九條、第七十四條第一款，判決如主文。
本案經檢察官李進榮到庭執行職務
中      華      民      國      九十     年      七      月    三十一   日
                                  臺灣臺東地方法院刑事庭
                                          法  官 陳兆翔
右正本證明與原本無異。
如不服本判決，應於判決送達後十日內向本院提出上訴狀。（須附繕本）
「切勿逕送上級法院」
                                          書記官 蘇美琴
中      華      民      國      九十 年      八      月      三     日
附記
中華民國刑法第一百七十三條第三項、第一項
 (放火或失火燒燬現住建築物及交通工具罪)
第一項之未遂犯罰之。
放火燒燬現供人使用之住宅或現有人所在之建築物、礦坑、火車、電車或其他供水、
陸、空公眾運輸之舟、車、航空機者，處無期徒刑或七年以上有期徒刑。


司法院資訊處製作；財團法人民間司法改革基金會備份。
